【裁判字號】    97,建,88
【裁判日期】    980728
【裁判案由】    給付工程款
【裁判全文】
臺灣高雄地方法院民事判決               97年度建字第88號
 原      告  高偉營造有限公司
 法定代理人  丙○○
 訴訟代理人  楊申田律師
             乙○○
 被      告  高雄市政府工務局養護工程處
 法定代理人  丁○○
 訴訟代理人  江大寧律師
上列當事人間給付工程款事件，本院於民國98年7月14日言詞辯
論終結，判決如下：
      主      文
被告應給付原告新台幣肆拾陸萬捌仟貳佰捌拾柒元及自民國九十
七年四月二十六日起至清償日止，按週年利率百分之五計算之利
息。
原告其餘之訴駁回。
訴訟費用由被告負擔百分之九，其餘由原告負擔。
本判決原告勝訴部分得假執行；但被告如以新台幣肆拾陸萬捌仟
貳佰捌拾柒元供擔保後，得免為假執行。
原告其餘假執行之聲請駁回。
      事實及理由
一、原告主張：原告於民國93年8 月23日承攬被告「93年度高雄
    市五福國際觀光大道工程 (土木景觀工程部分)」 (下 稱系
    爭工程)， 訂有工程採購契約，並約定工程款採實作實算方
    式計算，全部工程於93年8 月31日開工，94年9 月30日完工
    ，並在95年4 月10日驗收完畢，被告雖已給付工程款，惟應
    再給付下列款項：
  品管費及利潤管理費合計新台幣 (下同)3,320,506 元 部分
    ；係因系爭工程共展延工期3 次及扣減工期1 次，各展延49
    天、52天 (但被告僅計算32天)、 扣減6 天、展延20 天 ，
    合計展延天數為115 天，均為可歸責於被告之事由，原告於
    展延停工期間仍需支出上開費用，依契約計算上開2 項費用
    每日為28,873元{(640,249+4, 268,327元)÷170=28, 873}
    ，共展延115 日之品管費及工程管理費為3,320,506 元
     (28,873×115= 3,320,506) ，原告自得依民法第231 條第
    1 項、第227 條、第227 條之2 及第491 條第1 項規定請求
    。
  系爭工程共6 次估驗及竣工結算合計7 次估驗請款，惟實際
    領款日被告均有延誤，依兩造契約第5 條約定扣除估驗時程
    10日 (惟竣工結算不扣除)， 各次遲延日數分別為12 日 、
    37日、43日、17日、56日、56日、271 日 (依估驗掛文日與
    實際領款日之差別天數計算，如附表1)， 依各次請款金額
    按5% 計 算遲延利息結果，原告得依民法第233 條第1 項請
    求被告給付此部分遲延利息合計627,319 元。
  被告就系爭工程洗石子、30×30混凝土磚及車檔燈實作數量
    少於契約約定數量部分過全部予以扣回(如附表2)，惟依兩
    造契約第3條約定需逾10% 部分始能扣回，被告應返還其中
    不應扣回之10%部分 之價金，合計705,654 元。
  被告以系爭工程展延工期後之工期為265 工作天，逾期日數
    計算265-237.5-36=8.5工作天，而依契約第17條第1 款約定
    按契約金額千分之一計算為468,287 元對原告扣罰，惟因被
    告計算第2 次工期延展日數時認超估數量而扣除20 日 之工
    作天部分顯有不當，該次工期應扣除52日而非僅32日，如加
    計上開20日工作天計算時，原告並無逾期完工之情事，被告
    應返還上開扣罰款468,287 元。再者，被告就變更設計追加
    工程款部分均考量是否要徑工程而決定展延工期之日數，惟
    就超估數量部分則僅依工程金額扣減工期，未同時考量是否
    要徑工程及實際施工是否影嚮工期，顯失公平合理，有違政
    府採購法第6條及民法第148條誠信原則。
    原告依兩造承攬工程契約約定之法律關係提起本訴，並聲明
    ：(一)被告應給付原告5,121,766元及自支付命令送達翌日起
    至清償日止，按年息5%計算之利息。(二)願供擔保請准宣告假
    執行。
二、被告則以：依兩造契約附件高雄市政府所屬各機關學校營繕
    工程施工說明書總則第17條約定，被告准予原告停工之情形
    ，原告不得提出契約規定外之其他要求，況原告請求展延工
    期期間之品管費、利潤及管理費之請求權不明，並無依據，
    又非承攬報酬之性質，且展延工期之因素非單一，第2 次展
    延之原因定義為系爭契約第7 條第3 項第1 款第6 目，不可
    歸責於雙方所致，況原告亦未證明確實有上開費用支出憑據
    ，又縱有上開支出，原告就第1 、2 、3 次展延工期之品管
    費等請求權，亦已罹於時效；另因原告遲延提出相關單據以
    供被告審核而無從撥款，況原告有多次進度未達預定進度，
    具備法定停止估驗事由，及多次施工缺失未改善，遲發估驗
    款乃可歸責於原告之事由；又依系爭契約第3 條第1 項約定
    本件工程係採實作實算計價，並非統包制，原告自承實際施
    作數量未達預定數量，就未施作部分自不得請求給付，原告
    依第3 條第2 項約定主張被告扣款於10% 範圍內仍應給付原
    告，惟該條項係針對統包制工程為約定，本件並無適用餘地
    ，原告此部分主張即無理由；再者，系爭工程履約期限本為
    170 工作天，共展期4 次各49、32、6 、20工作天，而原告
    實際工作天為237.5 天，另有改善缺失逾期36天，計算結果
    原告確有逾期8.5 工作天 (170+49+32+6+20-237.5-36=8.5)
    ，是原告主張並未逾期應返還扣罰並無理由。並聲明：(一)原
    告之訴駁回。(二)如受不利判決，願供擔保請准宣告免為假執
    行。
三、兩造不爭執及爭執之事項：
    不爭執事項：
  (一)兩造於93年8 月23日簽訂系爭契約，自93年8 月31日開工，
    94年9 月30日元工，95年4 月10日驗收完畢。原訂工期180
    日，惟期間94年3 月7 日被告第1 次同意延期49日(93 年
    10月1 日至93年11月11日, 不計工期29日、93年10 月28 日
    至93年12月10日，不計工期30日，惟其中93年10月28日至93
    年11月11日重疊展延工期10日應予扣除)。 94 年7月14日
    被告第2 次同意延期32日 (，但原告主張此部應延期52日)
    94年10月4 日被告第3 次同意延期核准扣減6 個工作天
    95年9 月18日被告第4 次同意延期20日；被告共計准予延期
    95日。
  (二)系爭工程原告分別於93年11月25日申請估驗，實際計價領
    取估驗款日期為93年12月16日，領款5,694,264 元。93年
    12月30日申請估驗，實際估驗領款日為94年2 月14日，領款
    3,862,616 元。94年1 月30日申請估驗，實際估驗領款日
    為94年3 月22日，金額為4,481,000 元。94年3 月30日申
    請估驗，實際估驗領款日為94年4 月25日，領款8,289,000
    元。94年5 月23日申請估驗，實際估驗領款日為94年7 月
    27日，金額為5,447,000 元。94年9 月30日申請估驗，實
    際估驗領款日為94年12月2 日，金額15,646,000元。竣工
    估驗申請日94年9 月30日，保留款領款日為95年8月18日，
    金額1,143,5547元，尾款領款日95年10月17日，金額為
    10,529,142元、
  (三)原告主張為有理由時，被告對於原告請求項目中關於超估金
    額705,654 元及逾期罰款468,287 元之數額不爭執 (98年2
    月10日言詞辯論筆錄，卷第204頁)。
  (四)各次工期展延之原因：第1 次、第2 次均係因其他相關單位
    配合施工造成影嚮原告施工，第2 次並因影嚮原告要徑工程
    而展延工期52日，第3 次係因變更設計影嚮原告施工，第4
    次係因騎樓地整平施工需與當地商家協商所致 (被告準備二
    狀，第221頁)。
    爭執事項：
  (一)系爭工程第2 次工期展延日數原告申請52日，被告僅核准32
    日之原因為何？展延工期歸責原因為何？是否確如被告抗辯
    合於契約第7 條第3 項第1 款第6 目之展延項目？是否確屬
    不可歸責於雙方之事由？原告主張延展工期日數應為115 日
    ，有無理由？
  (二)被告抗辯原告就第1 至第3 期展延之品管利潤費及管理費之
    請求權已罹於2 年時效，有無理由？如未罹於時效時，原告
    依民法第227 條之2 、第231 條第1 項、第227 條及第491
    條第1 項規定請求被告給付展延工期期間按比例計算之品管
    費、利潤及管理費共3,320,506 元，有無理由？
  (三)被告遲發估驗款是否確因原告未依系爭契約第5 條第1 項第
    2 款第1 目約定提出請款單據供被告審核所致？是否為可歸
    責於原告之事由？是否因有進度落後及多項缺失未改善所致
    ？
  (四)依原告得否依系爭契約第3 條第2 項約定就施作未達合約數
    量部分，請求按各該項目約定價金10% 計算返還超估金額部
    分之工程款705,654元？
  (五)被告以逾期8.5 日為由而自應給付原告之工程款中扣款逾期
    違約金468, 287元，原告以展延工期應再加計20日並未逾期
    而毋庸扣款為由，請求被告返還，有無理由？
四、系爭工程第2 次工期展延日數原告申請52日，被告僅核准32
    日之原因為何？展延工期歸責原因為何？是否確如被告抗辯
    合於契約第7 條第3 項第1 款第6 目之展延項目？是否確屬
    不可歸責於雙方之事由？原告主張延展工期日數應為115 日
    ，有無理由？
  (一)兩造就系爭工程第2 次展延工期之日數，雖經原告提出申請
    主張應展延日數為52日，惟被告以其中如附表2 所示3 個項
    目均有工程預算超估分別如附表2 所示之數量之情形，依總
    工程款金額比例計算結果應核減工作天20日，因而僅核准展
    延工期32日之事實，有原告提出之高雄市政府工務局養護工
    程處94年7 月14日高市工養處一字第0940011472號函可參 (
    卷1 第49頁)， 且為兩造所不爭執 (卷2 第82頁筆錄)， 應
    可認為真實。
  (二)而原告主張上開3 項目數量之減少施作因與要徑工程無關，
    原告施作之工程並未能因而減少工作天數，被告逕依工程總
    金額比例扣減工期於法無據，被告則以縱與要徑工程無關，
    然因最初預估工期亦係以總金額核算，故數量減少工期即會
    減少等語為辯 (卷2 第82頁筆錄)； 查依被告發文之上開94
    年7 月14日高市工養處一字第0940011472號函文所示，被告
    就因變更設計部分於不影嚮工作要徑部分均扣除原告施作之
    工作天數，是原告主張關於因數量減少施作亦應依是否影嚮
    工作要徑以決定是否應扣減工作天數，亦應認為合於兩造契
    約約定，否則逕由被告單方就因變更設計而本應同時增加工
    作天數部分以非工作要徑為由而扣減、然就施作數量不足部
    分則不論是否屬工作要徑均予以扣減，對原告而言亦不公平
    ，有違誠信原則；況系爭契約第7 條第3 項關於工程延期之
    約定，亦均載明需影響進度網圖要徑作作業之進行者，始得
    申請延展工期，亦有契約可參，足認原告此部分主張為有理
    由。
  (三)再者，證人即任職於系爭工程負責監造設計之居室室內設計
    公司職員甲○○亦到庭證稱「這個部分 (指上開扣減工作天
    20日部分)被 告有徵詢我們的意見，我們有提出建議扣減20
    個工作天，計算方式是按照總工程款金額比例計算。經我們
    建議以後被告有召開協調會，我們也有提議可以按實作情形
    計算但沒有被採納，所以這部分我們沒有提出計算表。」「
    純粹就只是按契約總金額去計算出來。這種作法跟按實際施
    作情形計算都是實務上常用的方法，通常如果兩造沒有爭議
    就可以。」「這部分是因為我們設計單位數量超估，算變更
    設計以至於後來施作數量減少，所以要同時檢討工期跟數量
    ，我們才會建議說可以採取實作情形計算但沒有被採納，但
    會議紀錄是記載實作數量，其實我的建議是工期與數量一起
    計算。」「通常數量超估如果是按實際施作情形計算一定是
    扣工程款，就是所謂的變更設計減帳，但是工期是否因而會
    受到扣減則必須由現場監造人員依當時施工情形去實際判斷
    ，所以已經沒有辦法事後再去換算依實際施作情形需應否扣
    減工期，因為本件我們最初建議扣減工期二十天純粹是按契
    約總金額換算的。」 (卷2 第119-121 頁筆錄)， 是依證人
    所述，兩造就是否應僅依工程總金額比例扣減工作天數既有
    爭執，自應同時檢討實際工期與數量，且需由現場監造人員
    依當時施工情形實際判斷，惟被告並未採納，而被告又未舉
    證證明上開3 項目數量施作不足是否與要徑工程有關，其逕
    予扣減工作天數20日，亦難認為有理由。
  (四)而系爭工程4 次展延工期之原因均屬不可歸責於原告之事由
    ，亦經證人甲○○陳明 (卷2 第121 頁)， 被告亦未為爭執
     (卷2 第137 頁、第5 頁)， 且展延工期之原因多因被告相
    關之其他單配合施工或變更設計之故 (卷2 第5 頁)， 亦為
    被告所自陳，而上開展延工期之事由均屬原告無法合理控制
    或預料防範之因素，且監造設計係被告自行指定亦非原告所
    得控制決定，參照行政院公共工程委員會所訂工程契約範本
    亦訂有「因非可歸責於廠商之情形，機關通知廠商部分或全
    部暫停執行，得補償廠商因此而增加之必要費用... 」等規
    定，應認系爭工程4 次展期確屬不可歸責於原告之事由，如
    工期展延超越原告合理可預見之範圍並確實因而增加支出相
    關費用時，應得請求被告補償較為合理，被告抗辯屬不可歸
    責於被告之事由即應由原告自行承擔之詞，並無足採。
  (五)系爭契約第7 條第3 項第1 款第6 目係約定「由機關自辦或
    機關其他廠商因承包契約相關工程之延誤而影響履約進度者
    」被告得申請延展工期不計算逾期違約金，雖與4 次展延工
    期之事由多相符，惟上開約定僅在被告得申請展延工期不計
    違約金，應與被告得否逕扣工作天數無關，被告此部分抗辯
    並無理由。
  (六)綜上，本件被告僅依數量施作不足即逕予扣減工作天20日，
    而僅准予展延工期95日並不合理，原告主張延展工期日數應
    為115 日為有理由。
五、被告抗辯原告就第1 至第3 期展延之品管利潤費及管理費之
    請求權已罹於2 年時效，有無理由？如未罹於時效時，原告
    依民法第227 條之2 、第231 條第1 項、第227 條及第491
    條第1 項規定請求被告給付展延工期期間按比例計算之品管
    費、利潤及管理費共3,320,506 元，有無理由？
  (一)按系爭契約之法律性質為承攬，原告依契約請求給付品管費
    、利潤及管理費，均應認為屬工程款報酬之一部分，核其性
    質應屬「技師承攬人之報酬」，而有民法第127 條第7 款所
    定2 年短期時效之適用。依系爭契約第5 條契約價金之給付
    條件約定，契約自開工日起每月15日估驗計價撥付估驗款1
    次，每期均應扣除5%為保留款，並於工程完成，機關驗收合
    格，廠商繳納保固保證金後，於10日內1 次無息結付尾款 (
    卷1 第346 頁)， 足見原告須至系爭工程驗收合格後始完成
    其承攬人義務，基於債權之整體性，其本於同一工程合約所
    生之工程款請求權，不應依系爭工程完成進度分期給付而分
    別起算其時效期間，應自工程全部完工並經正式驗收合格辦
    理結算後開始起算。蓋所謂工程估驗款，係指按工程完成之
    數量、進度付款之方式，施工期間，承包商得定期以書面申
    請估驗計價，業主經核實後付給該期內完成工程數量之一定
    比例金額，其餘則為保留款，究其目的，無非對於承包商予
    以融資，避免承包商因工程規模龐大、施工期間冗長、財務
    負擔沉重致生違約情事，業主於估驗後如發現錯誤仍得更正
    ，甚而於驗收時予以扣減，是估驗款僅在確認估驗期內已完
    成之工程數量及價值，並不涉及工程驗收交付，自不得按期
    分別起算其時效期間。查系爭工程係94年9 月30日完工，95
    年4 月10日始全部驗收完畢之事實，為兩造所不爭執，並有
    結算驗收證明書 (卷1 第45頁)為 憑，應可認為真實，原告
    於97年4 月8 日提起訴訟並繫屬本院，亦有收文章足稽，依
    上開說明，應認本件原告之請求並未逾2 年時效期間，被告
    抗辯至遲應分別依各核准展延工期之時點計算2 年時效，因
    而原告此部分請求已罹於時效之詞 (卷1 第97頁)， 並無足
    採。
  (二)另系爭契約是否採總價承包或實作實算制，兩造固有爭執，
    惟依被告所提出且兩造均不爭執屬於契約一部分之高雄市政
    府工務局養護工程處工程採購投標須知第36點記載關於工程
    項目、數量、材料打勾部分均屬實做結算 (卷1 第323 頁)
    ，及證人甲○○亦證稱本件最後係採實作實數量結算 (卷2
    第122 頁)為 驗收結算，應認本件係屬實作實算制較合於兩
    造契約約定，是以契約中有工程項目及單價，依竣工實做結
    算數量計給，部分相關項目如稅金、利潤、管理費、工程品
    管費等另列一式列計者，應依結算總價與契約總價比例增減
    之，是關於以一式列計之利潤、管理費、工程品管費，係按
    承攬人實際施作項目與數量，與契約約定之項目與數量之比
    例計算，其計算基準，仍在於承攬人完成之工作多寡，而不
    在於承攬人因完成工作而耗費之時間，若承攬人完成之工作
    數量，並未逾契約所定之範圍，縱其施作工程之日數較長，
    亦不得因此請求額外之利潤、管理費或品管費。原告並未舉
    證於系爭契約約定及變更設計之範圍外額外施作其他工程，
    亦未提出其因展延工期及不計入工作天，以致增加上開費用
    支出之相關憑證，其依據情事變更原則或承攬報酬之請求權
    ，請求展延工期期間按比例計算之品管費、利潤及管理費共
    3,320,506 元，難認為有理由。
  (三)而本件工期展延其中部分原因係因變更設計所致，亦為兩造
    所不爭執，而就變更設計因而追加或減少給付工程款部分，
    均已依比例加計品管費、利潤及管理費在內，有工程變更設
    計明細表可參 (卷1 第390-447 頁參照)， 亦應認其中因變
    更設計而展延工期部分，被告已依一式列計之約定比例增加
    給付相關費用，原告再為請求上開費用，亦不無重複之虞，
    是原告此部分請求，並無理由。
  (四)況所謂情事變更原則，旨在規範契約成立後有於訂約當時不
    可預料之情事發生時，經由法院裁量以公平分配契約當事人
    間之風險及不可預見之損失。倘於契約成立時，就契約履行
    中有發生該當情事之可能性，為當事人所能預料者，當事人
    本得自行風險評估以作為是否締約及其給付內容（如材料、
    價金等）之考量，自不得於契約成立後，始以該原可預料情
    事之實際發生，再依據情事變更原則，請求增加給付。查屬
    系爭契約一部分之高雄市政府所屬各機關學校營繕工程施工
    說明書總則第17條約定，因設計變更等不可歸責於承攬廠商
    之事由而受影響之工程得免計工作天或展延工期，惟承商仍
    應於原因消失後全力趕辦，不得提出契約規定外之其他要求
    ，有上開說明書總則可參 (卷1 第104 頁)； 而系爭工程原
    定總價為61,679,999元，有被告總表足憑 (卷1 第226 頁)
    ，加以變更設計第1 次追加7,475,412 元、第2 次追加
    2,748,843 元、第3 次減少13,738,207元，惟最後依實作實
    算計算結果被告給付之總工程款共為55,092,576元，有付款
    明細表及付款憑單可參 (卷1 第225 頁、卷2 第89-107頁)
    ；是縱依原告計算而請求增加給付之上開費用合計僅占工程
    總價約6%之比例，原告既為有經驗之承攬商，應可知悉工程
    實務多有因變更設計或其他不可歸責之事由以致工程需展延
    之情形，且契約既已明文約定不得因而提出其他請求，又就
    變更設計部分已依比例增減給付相關費用，而原告又未能提
    出其確實因而需增加上開費用之相關憑據證明，是原告此部
    分請求即難認為有理由。
六、被告遲發估驗款是否確因原告未依系爭契約第5 條第1 項第
    2 款第1 目約定提出請款單據供被告審核所致？是否為可歸
    責於原告之事由？是否因有進度落後及多項缺失未改善所致
    ？
    原告固主張被告就各期估驗款及保留款、工程尾款之發放，
    各有如附表1 所示日期之遲誤發放，經扣除估驗時程10日後
    ，請求如附表1 所示日數按年息5%計算遲延利息合計
    627,319 元；惟查，證人甲○○證稱「承包商要申請各期估
    驗款的時候，必須先向工務局掛文申請，以繫屬工務局的日
    期為正式申請日，但提出申請並不會同時提出估驗明細表，
    換句話說相關資料沒有一起檢附，再由工務局通知轉會通知
    我們，再由我們通知承包商補相關資料作進行審核。每一次
    的估驗款審查過程中都會有資料不齊全通知承包商補正的情
    形，所以到底有無遲發估驗款我沒有辦法判斷。而且補正過
    程都是口頭或電話通知，沒有留下紀錄，所以現在已經沒有
    辦法判斷到底有沒有遲發估驗款。」，是依證人所述各期款
    項發放程序以觀，原告申請發放款項仍需經證人公司審核相
    關文件資料是否齊全，如有不全仍需再為補正，因相關補正
    過程已無法確認需多少期間，自難僅以原告提出掛文申請日
    期與被告發放日期不符，即認為被告有遲誤發放各期工程款
    之情事，而原告並未提出因可歸責於被告以致遲發各期款項
    之證明；是原告既未能證明於最初掛文申請各期工程發放時
    即同時提出齊全之相關必要資料，而多需經補正程序又經證
    人證述明確，原告顯然未能舉證證明被告有遲誤發放各期工
    程款之情形，原告此部分請求亦難認為有理由。
七、依原告得否依系爭契約第3 條第2 項約定就施作未達合約數
    量部分，請求按各該項目約定價金10% 計算返還超估金額部
    分之工程款705,654元？
  (一)按系爭工程契約應係實作實算，且最後結果亦採實作實算等
    情已如上述，而依證人甲○○證述依工程實務運作，如工程
    契約係採實作實算制則不會有關於就施作未達合約數量部分
    是否應僅就超逾10% 以上部分扣減之約定（卷2 第121 頁)
    ；參以系爭契約第3 條第2 項確係約定「採契約價金總額結
    算結付者，工程之個別項目實作數量較契約所定數量增減達
    百分之十以上時，其逾百分之十之部分，得以契約變更增減
    契約價金，未達百分之十者，契約價金不予增減。」，亦足
    認上開條文係針對以總價承包之情形而為約定，已難認定上
    開約定得為原告請求返還扣減在10%以內工程款之依據。
  (二)況依兩造與居家室內公司於94年9 月23日針對第3 次工期扣
    減案召開會議之紀錄所載，原告亦主張有關發包預算數量超
    估部分，請求依工程契約第3 條契約價金之給付項第1 款第
    2 點規定，採實作數量辦理決算，並未主張應依第3 條第2
    項約定之方式扣減，亦有上開會議紀錄可參 (卷1 第183 頁
    )； 足認原告亦同意系爭契約確屬實作實算方式，而非總價
    承包之方式，是以上開證人所述工程實務運作方式及兩造契
    約約定，原告即不得依系爭契約第3 條第2 項之約定請求被
    告應返還扣減10% 範圍之工程款，原告此部分請求亦無理由
    。
八、被告以逾期8.5 日為由而自應給付原告之工程款中扣款逾期
    違約金468, 287元，原告以展延工期應再加計20日並未逾期
    而毋庸扣款為由，請求被告返還，有無理由？
  (一)被告係以工期展延應僅准95日為由而認定原告施作系爭工程
    有逾期8.5 日之情形，惟本件工期應展延之日期應為115 日
    已如上述，如依展期115 日計算結果，原告應無逾期完工之
    情事；況原告所提結算驗收證明書上亦未記載任何逾期字樣
    ，有驗收證明書足稽 (卷1 第45頁)， 證人甲○○亦證稱通
    常如有延誤應會在驗收證明書上記載違約天數 (卷2 第124
    頁)， 益證原告施作本件工程確無逾期完工之情形。
  (二)原告既無逾期完工情形，則被告逕以原告逾期完工為由而自
    應給付之工程款中扣除違約金468,287 元未為給付，自屬違
    反兩造契約約定，自應再給付予原告，原告此部分請求即有
    理由，應予准許。
九、綜上所述，原告依承攬契約之法律關係，請求被告給付在
    468,287 元及自支付命令送達翌日之97年4 月26日起至清償
    日止，按週年利率5%計算之遲延利息範圍內，為有理由；原
    告逾此範圍之請求，則均於法無據，應予駁回。又原告勝訴
    部分金額未逾500,000 元，應依職權宣告假執行、被告聲請
    免為假執行亦無不合，爰酌定相當擔保金額准許之；至原告
    敗訴部分，其假執行之聲請亦失所依附，應併予駁回。
十、本件因事證已明，兩造其餘主張及攻擊防禦方法，核與判決
    結果不生影嚮，爰不一一論述。
十一、據上論結：本件原告之訴為一部有理由、一部無理由，爰依
    民事訴訟法第79條、第389 條第1 項第5 款、第392 條第2
    項，判決如主文。
中    華    民    國    98    年    7     月    28    日
                  民事第四庭    法  官  林玉心
正本係照原本作成。
如對本判決上訴，須於判決送達後20日內向本院提出上訴狀並表
明上訴理由，如於本判決宣示後送達前提起上訴者，應於判決送
達後10日內補提上訴理由書（須附繕本）。
中    華    民    國    98    年    7     月    28    日
                                書記官  卓榮杰
附表1：
      ┌──┬──────┬───────┬──┐
      │編號│估驗掛文    │實際領款日期  │延誤│
      │    │日          │              │日數│
      ├──┼──────┼───────┼──┤
      │ 1  │93年11月25日│93年12月16日  │  12│
      ├──┼──────┼───────┼──┤
      │ 2  │93年12月30日│94年2月14日   │  37│
      ├──┼──────┼───────┼──┤
      │ 3  │94年1月30日 │94年3月22日   │  43│
      ├──┼──────┼───────┼──┤
      │ 4  │94年3 月30日│94年4月25日   │  17│
      ├──┼──────┼───────┼──┤
      │ 5  │94年5月23日 │94年7月27日   │  56│
      ├──┼──────┼───────┼──┤
      │ 6  │94年9月30日 │94年12月2 日  │  56│
      ├──┼──────┼───────┼──┤
      │ 7  │竣工結算掛文│95年8 月18日 (│ 271│
      │    │94年9 月30日│保留款)95 年10│    │
      │    │            │月17日(尾款)  │    │
      ├──┴──────┴───────┴──┤
      │附註：原告雖同意實際付款日期改依被告附件│
      │1( 卷1第225 頁)之 日期 (卷2 第81頁筆錄) │
      │，惟並未更正請求遲延利息之日數          │
      └────────────────────┘
附表2：
      ┌──┬─────────┬────────┬────────┐
      │編號│洗石子            │30×30混凝土磚  │車檔燈          │
      │    ├────┬────┼────┬───┼────┬───┤
      │    │合約數量│實際施作│合約數量│實際施│合約數量│實際施│
      │    │        │數量    │        │作數量│        │作數量│
      ├──┼────┼────┼────┼───┼────┼───┤
      │ 1  │    1963│  1811.4│     215│ 359  │      79│    49│
      ├──┼────┼────┼────┼───┼────┼───┤
      │ 3  │    2406│  2151  │    1167│ 378.1│      99│    87│
      ├──┼────┼────┼────┼───┼────┼───┤
      │ 4  │    1995│  1764.4│     900│ 107.3│      40│    36│
      ├──┼────┼────┼────┼───┼────┼───┤
      │ 5  │    1475│  1212.9│     990│ 259.9│      42│    31│
      ├──┼────┼────┼────┼───┼────┼───┤
      │ 6  │    2278│  1974.9│     857│ 154.2│      50│    49│
      ├──┼────┼────┼────┼───┼────┼───┤
      │ 7  │    2066│  1464.4│    1080│  58.8│      41│    33│
      ├──┼────┼────┼────┼───┼────┼───┤
      │小計│   12183│ 10379  │    5209│1317.3│     351│   285│
      ├──┼────┴────┼────┴───┼────┴───┤
      │不足│                  │                │                │
      │數量│    1804          │    3891.7      │      66        │
      └──┴─────────┴────────┴────────┘


司法院資訊處製作；財團法人民間司法改革基金會備份。
